【裁判字號】    99,交聲,2172
【裁判日期】    990824
【裁判案由】    交管條例聲異
【裁判全文】
臺灣板橋地方法院交通事件裁定        99年度交聲字第2172號
原處分機關  交通部公路總局臺北區監理所板橋監理站
異  議  人
即受處分人  甲○○
上列異議人因違反道路交通管理處罰條例案件，對於交通部公路
總局臺北監理所板橋監理站中華民國99年6 月18日所為之處分（
原處分：板監裁字第裁41-AEW299651號、41-AEW299652號），聲
明異議，本院裁定如下：
    主  文
異議駁回。
    理  由
一、原處分意旨略以：異議人即受處分人甲○○所有之車牌號碼
    713-GCW 號重型機車（下稱系爭機車），於99年4 月7 日18
    時42分許，駕駛行經臺北市○○○○○道、中山南路口時，
    因違規行駛禁行車道（圓環西向東轉北），經警員攔停時，
    卻拒絕停車接受稽查，逕行往北方向逃逸，而涉有道路交通
    管理處罰條例第45條第13款、第60條第1 項之違規，嗣經警
    製單舉發後，爰依上開法律規定，裁處異議人罰鍰新台幣（
    下同）600 元及3,000 元，並依同條例第63條第1 項第1 款
    規定，各記違規點數1 點等語。
二、異議意旨略以：異議人即受處分人甲○○行經舉發地點時，
    係依規定騎乘於外環機車道，準備接中山南路（往市○○道
    方向），忽有一人竄出，由於當時路燈均未開啟，見到人影
    後隨即閃避，繼續前行，並不知有遭警攔停，本件值勤員警
    未依規定放置任何警示標誌，而係躲在暗處突然竄出，異議
    人當然會閃避，不會在道路中臨停阻塞交通，且本件舉發未
    提供任何舉發採證照片，恣意舉發，僅憑員警主觀之判斷，
    卻未提出任何科學儀器採證之證據資料，如何令人信服，爰
    依法聲明異議云云。
三、按汽車駕駛人，爭道行駛，機器腳踏車，不在規定車道行駛
    者，處600 元以上1,800 元以下罰鍰；又汽車駕駛人，駕駛
    汽車有違反本條例之行為，經交通勤務警察或依法令執行交
    通稽查任務人員制止時，不聽制止或拒絕停車接受稽查而逃
    逸者，除按各該條規定處罰外，處3,000 元以上6,000 元以
    下罰鍰；又汽車駕駛人，違反道路交通管理處罰條例第45條
    、第60條第1 項規定者，除依原條款處罰鍰外，並予各記違
    規點數1 點，道路交通管理處罰條例第45條第13款、第60條
    第1 項、第63條第1 項第1 款分別定有明文。
四、經查：
  (一)異議人坦承於前揭時地，騎乘系爭機車行經前開舉發地點，
    另雖以前揭情詞置辯，惟本件異議人所有之系爭機車因於前
    揭時地，經臺北市○○○○○道由西往東方向駛入景福門圓
    環時，有違規行駛環內禁行車道之行為，經交通勤務警察制
    止時，並鳴笛輔以手勢指揮其停車受檢，惟異議人拒絕停車
    接受稽查而逕行逃逸之過程，業據證人即本件舉發員警王在
    垣於本院調查中到庭結證稱：伊於本件舉發當日在中山南路
    與仁愛路路口執行交整勤務，當時見駕駛人騎乘系爭機車從
    圓環內左轉，因圓環內屬禁行機車道，伊見駕駛人左轉往北
    ，便上前攔停鳴笛舉發，但駕駛人未停車受檢，直接左轉往
    北即中山北路慢車道方向駛去；伊當時站立之位置在仁愛路
    之路口處，駕駛人行車之方向係朝伊站立之位置迎面騎來，
    故可以清處見到本件違規之情形；伊當時有做手勢及鳴笛，
    但駕駛人沒有停下，鳴笛之後駕駛人才往左偏行駛離開，且
    當時車輛僅有系爭機車，無其他車輛，故不可能看錯，加上
    伊有穿著制服套著反光背心，天色尚未完全暗，駕駛人不至
    於看不到；事後伊與一同值勤之同事黃義榮員警均有記下車
    號，經核對無誤後，並向監理站查詢過車號、顏色均與伊等
    所見相符，才逕行舉發（見本院99年8 月17日調查筆錄第2
    頁至5 頁）等語綦詳，並有證人即同為本件舉發員警黃義榮
    證述：伊見到異議人時距離約有40公尺，當時異議人已騎乘
    到圓環之禁行機車道內，且朝伊等站立之方向而來，異議人
    辯稱要閃路人違規，但依照伊之經驗可能性甚低，因一般閃
    避路人違規會減速，且會回頭看路人為何如此，但本件異議
    人卻是加速駛離，連頭也不回等語在卷可參（見同上調查筆
    錄第6 至7 頁），足見異議人辯稱：伊騎乘系爭機車行經舉
    發地點時，並未違規騎乘於禁行機車道，且係見有人突然從
    人行道竄出，下意識閃避後即繼續前行，並不知有員警攔停
    云云，要無可採；復參以證人王在垣、黃義榮取締當時所站
    立之位置與異議人之行車方向對照以觀，異議人既係朝員警
    站立之方向迎面騎乘而來，旋在員警面前騎車逃逸離去，又
    在天色未暗，行經該處之車輛僅有系爭機車等情況下，員警
    應可看清異議人之車牌號碼無訛，況且2 位員警均記下車號
    覆核無誤後，並與監理站確認該車牌車輛之車型、顏色，亦
    核與其現場所見相符，益徵員警於取締當時所見，應無受天
    候及視線之影響，洵堪採認。異議人嗣於本院調查時雖改辯
    稱：伊當時未經過凱達格蘭大道，而是沿中山南路大中至正
    門側門行駛經過景福門，由南往北方向行駛，在信義路與景
    福門、中山南路交叉路口等紅燈，再行經圓環云云（見同上
    調查筆錄第4 頁），惟此顯與前開證人證詞不符，復參酌異
    議人聲明異議狀內亦自承：伊於本件舉發時間係由臺北市○
    ○○○○道由西往東行駛進入圓環，接中山南路（往市○○
    道方向）行駛等語以觀，足徵其於本院調查中之辯詞係屬事
    後卸責之詞，要無可採。
  (二)此外，異議人雖另以：原處分未提出任何科學儀器採證之證
    據資料以證明異議人有前揭違規行為云云置辯，惟本件舉發
    員警發現異議人之系爭機車違規行駛在禁行機車道時，已當
    場鳴笛並輔以手勢攔停異議人，惟異議人仍拒絕停車接受稽
    查而逕行逃逸之情，業經證人為上開證述明確，按交通警察
    製單舉發違反交通違規事實，本質上為行政處分，係公務員
    基於職務上之公權力，依法就特定之具體事件所為之具公法
    上效果之單方面行政行為，如無形式上顯然之瑕疵可指，基
    於公務員為公法上行為具有公信力之原則，該行政行為當可
    被推定為真正，其據以依法處分之事實認定亦為正確無誤，
    此與民事訴訟法第355 條第2 項規定「文書依其程式及意旨
    得認作公文書，推定其為真正」之情形相同。本此公信原則
    ，立法者乃賦予行政機關制定違反道路交通事件統一裁罰基
    準及處理細則，使執行勤務員警得當機處分，以達其維護交
    通秩序、安全之行政目的。又況交通違規事件如闖紅燈、違
    規迴轉及超速等行為，多係發生於瞬間，且並非侷限於特定
    地點發生，倘非委由當場執行取締違規公務員之認識及判斷
    ，且為立即之取締作為，僅憑科學儀器，實難以達成維持交
    通秩序之目的。從而，因認負責現場舉發取締員警之證詞，
    亦應得為判斷本件異議人是否有違規行駛在禁行機車道且拒
    絕停車接受稽查等行為之佐證，並非當以提供違規之照片、
    錄影檔案，或以其他科學儀器蒐證為必要。是證人王在垣、
    黃義榮既已為上開證述明確，堪認異議人確有本件違規之事
    實。異議人雖否認違規，但迄未能就值勤員警本件舉發有何
    瑕疵或錯誤，提出證據方法以供本院調查審認，復查無其他
    足以懷疑證人所言不實之顯然瑕疵，則異議人空言以前揭情
    詞置辯，自不能推翻本件舉發之真實性。
五、綜上所述，異議人既有前揭違規行為，則原處分機關依道路
    交通管理處罰條例第45條第13款、第60條第1 項、第63條第
    1 項第1 款規定，分別裁處異議人罰鍰600 元、3,000 元，
    並各記違規點數1 點，於法自屬有據。異議人仍執詞聲明異
    議，洵無理由，本院當應裁定駁回。
六、據上論斷，應依道路交通案件處理辦法第19條，裁定如主文
    。
中    華    民    國    99    年    8     月    24    日
                    交通法庭  法  官 鄭凱文
以上裁定正本證明與原本無異。
如不服本裁定，應於裁定送達後5日內敘明抗告理由，向本院提
出抗告狀。
                              書記官 陳筱惠
中    華    民    國    99    年    8     月    26    日

司法院資訊處製作；財團法人民間司法改革基金會備份。
